【裁判字號】    95,家訴,97
【裁判日期】    950731
【裁判案由】    給付遺產
【裁判全文】
臺灣臺北地方法院民事判決              95年度家訴字第97號
    原      告  乙○○
                甲○○
                丁  ○
    共      同
    訴訟代理人  周仕傑律師
    被      告  財政部國有財產局臺灣北區辦事處
    法定代理人  丙○○
    訴訟代理人  吳嘉榮律師
    複  代理人  黃文祥律師
上列當事人間請求給付遺產事件，本院於中華民國95年7 月20日
言詞辯論終結，判決如下：
    主  文
被告應給付原告甲○○、丁○新臺幣貳佰萬元，及自民國九十五
年六月八日起至清償日止按週年利率百分之五計算之利息。
被告應給付原告乙○○新臺幣貳佰萬元，及自民國九十五年六月
八日起至清償日止按週年利率百分之五計算之利息。
訴訟費用由被告負擔。
本判決第一項於原告甲○○、丁○以新臺幣陸拾柒萬元供擔保後
，得假執行。
本判決第二項於原告乙○○以新臺幣陸拾柒萬元供擔保後，得假
執行。
    事實及理由
一、原告主張：被繼承人閔守恆於民國92年3月15日去世，閔守
    恆生前在臺灣地區並未結婚或育有子女，無法定繼承人。閔
    守恆在大陸地區有兩個姐姐，分別為閔瓊與閔璧，閔瓊有女
    兒乙○○、閔璧有養子甲○○〈閔瓊之親生子〉、養女丁○
    。而閔瓊亦於92年3 月20日死亡、閔璧也於92年4 月27日死
    亡，則閔守恆之遺產，依法應先由閔瓊與閔璧繼承後，再由
    二人之繼承人即原告乙○○、甲○○、丁○繼承。爰依臺灣
    地區與大陸地區人民關係條例第66條第1 項規定，委任代理
    人以書面向本院為繼承之意思表示，請求被告即閔守恆之遺
    產管理人給付遺產。並聲明：（一）請求被告給付原告甲○
    ○、丁○新臺幣200 萬元、給付原告乙○○200 萬元及自起
    訴狀繕本送達被告之翌日起至清償日止依據法定週年利率百
    分之5 計算之利息。（二）願供擔保請准宣告假執行。
二、被告則以：已故訴外人閔瓊及閔璧生前就被繼承人閔守恆之
    遺產，並未依法表示承認繼承，已無繼承之權利；退步言之
    ，即令渠等未依法表示繼承之法律效果，僅得視為拋棄繼承
    權，則被繼承人閔守恆之遺產亦應由次順序之繼承人繼承，
    原告等人自不得輾轉繼承之。並聲明：（一）原告之訴及
    其假執行之聲請均駁回。（二）願供擔保，請准予宣告假執
    行。
三、兩造不爭執之事實：
  (一)被繼承人閔守恆於92年3月15日亡故後，經原告以大陸地區
    繼承人地位，聲請本院93年度財管字第93號裁定指定被告為
    被繼承人閔守恆之遺產管理人。
  (二)被繼承人閔守恆在大陸地區有兩位胞姐即閔瓊及閔璧，惟渠
    等於被繼承人閔守恆往生後，亦陸續於92年3月20日、同年4
    月27日相繼亡故。
  (三)乙○○為閔瓊之子，甲○○、丁○為閔璧所收養，彼等分別
    為閔瓊、閔璧之繼承人。
四、得心證之理由：
  (一)按大陸地區人民繼承臺灣地區人民之遺產，應於繼承開始3
    年內以書面向被繼承人住所地之法院為繼承之表示；逾期視
    為拋棄繼承。另按繼承，因被繼承人死亡而開始。繼承人自
    繼承開始時，除民法另有規定外，承受被繼承人財產上之一
    切權利義務。臺灣地區與大陸地區人民關係條例第66條第1
    項、民法第1147條、第1148條本文分別定有明文。準此，繼
    承人於被繼承人死亡時，當然承受被繼承人財產上之一切權
    利義務，並無待於繼承人之承認。可知大陸地區繼承人，於
    被繼承人死亡時起亦當然取得繼承權，惟因兩岸相隔，通訊
    困難，為期法律關係早日確定，以保障兩岸人民之權益，乃
    課大陸地區繼承人於繼承開始起3年內為繼承之表示，否則
    即視為拋棄繼承，並非大陸地區之繼承人於為繼承表示時始
    取得繼承之權利，亦並未限制大陸地區人民不得為繼承權之
    拋棄，最高法院83年度臺上字第355號、84年度臺上字第983
    號裁判要旨、臺灣高等法院89年度家抗字第155號裁定參照
    。本件閔瓊、閔璧均為被繼承人閔守恆之姐，除此之外，被
    繼承人死亡時尚無其他得為繼承之人，故閔瓊、閔璧於被繼
    承人死亡後，當然繼承其財產上之一切權利義務，至閔瓊、
    閔璧之繼承人，於閔瓊、閔璧死亡時，亦當然承受財產上之
    一切權利及義務。
  (二)本件原告乙○○主張其為閔瓊之子，原告甲○○、丁○主張
    其為閔璧所收養，彼等分別為閔瓊、閔璧之繼承人，既為被
    告所不爭執，並據提出大陸地區湖北省武漢市公證處親屬關
    係證明書影本、財團法人海峽交流基金會證明書影本各一份
    為證，且由本件原告共同委託律師提起訴訟之委託書及委託
    書公證書觀之，原告乙○○及甲○○亦不否認原告丁○為閔
    璧養女之法律地位，原告之主張應堪採信。
  (三)本件被繼承人閔守恆於92年3月15日去世後，於臺灣土地銀
    行營業部、中華商業銀行營業部、富邦商業銀行城中分行、
    臺灣銀行儲蓄部、萬泰商業銀行站前分行、建華商業銀行、
    華僑銀行營業部營業部、合作金庫銀行、中國信託商業銀行
    城中分行之定期存款及活期存款帳戶共計留有新臺幣（下同
    ）6,721,833元，此有相關存款單影本可參。而原告前以繼
    承人之地位於93年7月27日向本院為繼承之表示，並於94年2
    月16日向被告即閔守恆之遺產管理人聲明承認繼承，且經公
    示催告等情，分別有本院93年度聲繼字第91號通知、周仕傑
    律師事務所94年函律字第006號函、被告94年3月14日臺財產
    北接字第0940008816號函。則原告於閔守恆死亡之3年內，
    在臺灣地區與大陸地區人民關係條例第67條第1項規定之範
    圍內，請求繼承閔守恆之遺產，自有所據。
五、綜上所述，原告乙○○既為閔瓊之繼承人；原告甲○○、丁
    ○既為閔璧之繼承人，原告乙○○、甲○○、丁○分別繼承
    閔瓊、閔璧財產上一切權利及義務，閔瓊、閔璧對閔守恆財
    產繼承之表示自得由原告分別為之，其於法定期間3年內以
    書面向管轄法院為繼承被繼承人閔守恆在臺灣財產之表示，
    自屬有據。從而，原告甲○○、丁○請求被告給付200萬元
    元、原告乙○○請求被告給付200萬元，及均自起訴狀繕本
    送達之翌日即95年6月8日起至清償日止，按法定週年利率百
    分之5計算之利息，為有理由，應予准許。
六、原告陳明願供擔保，聲請宣告假執行，經核合於法律規定，
    爰酌定相當之擔保金額宣告之。至被告於95年6月22日答辯
    狀中陳明願供擔保，請准予宣告假執行等語，法律上並無被
    告得供擔保後為假執行宣告之規定，被告顯無所據，自不應
    允許。
七、至兩造其餘之攻擊或防禦方法，及未經援用之證據資料，經
    本院斟酌後，認為均不足以影響本判決之結果，自無一一詳
    予論述之必要，附此敘明。
八、訴訟費用負擔之依據：民事訴訟法第78條。
中    華    民    國    95    年    7     月    31    日
              臺北地方法院家事法庭法  官  彭南元
以上正本係照原本作成。
如對本判決上訴，須於判決送達後二十日之不變期間內，向本院
提出上訴狀。
中    華    民    國    95    年    7     月    31    日
                                  書記官  陳俐妙


司法院資訊處製作；財團法人民間司法改革基金會備份。
